【裁判字號】    95,上訴,501
【裁判日期】    950630
【裁判案由】    誣告
【裁判全文】
臺灣高等法院臺南分院刑事判決         95年度上訴字第501號
上  訴  人
即  被  告  乙○○
上列上訴人因誣告案件，不服臺灣台南地方法院九十四年度訴字
第一三八○號中華民國九十五年三月廿八日第一審判決（起訴案
號：臺灣台南地方法院檢察署九十四年撤緩偵字第一四一號），
提起上訴，本院判決如下：
    主  文
上訴駁回。
乙○○緩刑貳年。
    事  實
一、乙○○與甲○○係夫妻關係，乙○○明知與甲○○曾於民國
    （下同）九十二年十二月間及九十三年三月間，相偕前往高
    雄市國泰世華銀行及臺南縣佳里鎮大眾銀行，分別以乙○○
    名義申辦現金卡，並持卡預借現金，均經乙○○同意，甲○
    ○未有何偽造文書犯行。嗣於九十三年十、十一月間，乙○
    ○因先後三次遭丈夫甲○○毆打成傷，乙○○乃於九十三年
    十一月廿六日，具狀向台灣台南地方法院檢察署檢察官，申
    告甲○○涉嫌犯傷害罪，並意圖使甲○○受刑事處分，而虛
    捏甲○○未經其同意，擅取其身分證、印章，以其名義，分
    別向上開銀行申辦現金卡等不實事項，誣告甲○○犯偽造文
    書。經台灣台南地方法院檢察署，發交台南縣警察局麻豆分
    局調查，乙○○於九十四年二月三日麻豆分局警詢時，仍為
    相同不實陳述。嗣甲○○經台南縣警察局麻豆分局，以涉犯
    偽造文書及傷害罪嫌，移送台灣台南地方法院檢察署，分九
    十四年度偵字第三八二二號案件偵查，乙○○始於偵查中自
    白上開誣告事實。
二、案經臺灣台南地方法院檢察署檢察官偵查起訴。
    理  由
甲、證據能力部分：
    本件經被告乙○○於本院審判期日當庭表示認罪，而以簡式
    審判程序加以審理，有本院九十五年六月廿二日審判筆錄在
    卷足憑，則依刑事訴訟法第二百七十三條之二、同法第一百
    五十九條第二項規定，不適用傳聞法則有關限制證據能力相
    關規定，合先敘明。
乙、實體部分：
一、上揭事實，業據被告乙○○於偵查及原審暨本院審理時，均
    供承不諱，核與證人甲○○於偵查中證述情節相符，並有被
    告乙○○於九十三年十一月廿六日提出刑事告訴狀、九十四
    年二月三日警詢筆錄在卷可佐。是被告自白，核與事實相符
    ，堪以採信。本件被告誣告犯行，事證明確，堪以認定。
二、核被告所為，係犯刑法第一百六十九條第一項誣告罪。又被
    告於所誣告案件裁判確定前自白犯罪，應依刑法第一百七十
    二條規定，減輕其刑。
三、原判決以被告罪證明確，因予適用刑法第一百六十九條第一
    項、第一百七十二條規定，併審酌被告犯罪動機、目的、手
    段、犯後態度等一切情狀，對被告量處有期徒刑二月，以資
    懲儆。本院經核，原判決認事用法，均無違誤，量刑亦稱妥
    適。被告上訴意旨，以其係受母親誤導，而罹犯本件犯行，
    因而指摘原判決不當云云。惟查，被告本件誣告犯行，已據
    被告於偵查中及法院審理時，均供承不諱，且經證人即其夫
    甲○○於偵查中結證屬實，並有被告署名九十三年十一月廿
    六日刑事告訴狀在卷可憑。則被告上訴意旨，空言受其母親
    誤導，即難採信。依此，被告上訴意旨，以其罹犯本件誣告
    犯行，係受誤導所致，為無理由，應予駁回。
四、惟查，被告本件誣告犯行，於偵查中，經檢察官以被告犯罪
    時年僅廿一歲，且無犯罪前科，被告本件犯行，係因遭其夫
    甲○○多次毆打成傷，乃起意誣告，然於所誣告案件偵查中
    ，被告即已自白犯罪，犯後態度良好，且與其夫甲○○已和
    好，被告尚須照顧幼小子女，因而參酌刑法第五十七條所列
    事項及公共利益維護，而諭知被告緩起訴處分，並諭令被告
    應自緩起訴確定日起三個月內，向財團法人台南縣家庭扶助
    中心支付新台幣（下同）五萬元確定在案，有台灣台南地方
    法院檢察署檢察官九十四年度偵字第五九四七號緩起訴處分
    書在卷可憑（詳九十四年度偵字第五九四七號偵查卷三頁）
    。嗣因被告未履行緩起訴處分所附加條件，即自緩起訴確定
    日起三個月內，向財團法人台南縣家庭扶助中心支付新台幣
    五萬元，而經台灣台南地方法院檢察署檢察官，以九十四年
    度撤緩字第一六三號處分書撤銷緩起訴（詳九十四年度撤緩
    字第一六三號偵查卷二頁）。茲被告於上訴本院後，經檢察
    官同意，改以被告向財團法人台南縣家庭扶助中心支付一萬
    元，即同意給予被告緩刑諭知，旋被告即於九十五年六月五
    日向財團法人台灣兒童暨家庭扶助基金會台南市分事務所支
    付一萬元，有被告提出郵政劃撥儲金存款收據在卷可憑（詳
    本院卷廿五、三一頁）。本院經核，被告前未曾受有期徒刑
    以上刑之宣告，有台灣高等法院被告前案紀錄表在卷可憑。
    被告於本院審理時復已坦承犯行，犯後態度良好，被告並依
    檢察官所提條件，履行支付家庭扶助基金會一萬元在案。本
    院認被告經此偵審程序，信無再犯之虞，被告所宣告之刑，
    認以暫不執行為適當，爰依刑法第七十四條第一款規定，併
    諭知被告緩刑二年，以啟自新。
據上論斷，應依刑事訴訟法第三百六十八條，刑法第七十四條第
一款，判決如主文。
本案經檢察官楊治宇到庭執行職務。
中    華    民    國    95    年    6    月    30     日
                  刑事第六庭    審判長法  官  蔡崇義
                                      法  官  侯明正
                                      法  官  董武全
以上正本證明與原本無異。
如不服本判決，應於收受本判決後十日內向本院提出上訴書狀。
其未敘述上訴理由者並得於提起上訴後十日內向本院補提理由書
狀（均須按他造當事人之人數附繕本）「切勿逕送上級法院」。
                                      書記官  許美惠
中    華    民    國    95    年    6    月    30     日
附錄法條：
刑法第一百六十九條第一項：
意圖他人受刑事或懲戒處分，向該管公務員誣告者，處七年以下
有期徒刑。


司法院資訊處製作；財團法人民間司法改革基金會備份。
